【裁判字號】    96,沙交簡上,556
【裁判日期】    970220
【裁判案由】    過失傷害
【裁判全文】
臺灣臺中地方法院刑事判決  96年度沙交簡上字第556號
上  訴  人  臺灣臺中地方法院檢察署檢察官
被      告  甲○○
上列上訴人因被告過失傷害案件，不服本院沙鹿簡易庭九十六年
度沙交簡字第二○八號中華民國九十六年五月十一日第一審簡易
判決（聲請案號：臺灣臺中地方法院檢察署九十五年度偵字第二
八七四九號）提起上訴，本院管轄之第二審合議庭判決如下：
    主  文
原判決撤銷。
甲○○因過失傷害人，處拘役伍拾日，如易科罰金，以銀元佰
元即新臺幣玖佰元折算壹日。減為拘役貳拾伍日，如易科罰金，
以銀元佰元即新臺幣玖佰元折算壹日。
    事  實
一、甲○○（原名白宴忠）於民國九十五年六月十五日上午七時
    三十五分許，駕駛車牌號碼二七七三－ＰＲ號自用小客車，
    沿臺中縣沙鹿鎮○○道路由西往東方向行駛，途經無號誌之
    特一道路與明德路交岔路口時，本應注意汽車行駛至無號誌
    之交岔路口，應減速慢行，作隨時停車之準備，及轉彎車應
    暫停讓直行車先行，且應注意車前狀況，並隨時採取必要之
    安全措施，而依當時天候晴、視距良好、路面乾燥、無缺陷
    及障礙物，又無不能注意之情形，竟疏未注意對向來車及車
    前狀況，且未停讓直行車先行，即冒然左轉，適有丙○○騎
    乘車牌號碼ＪＱＲ－七七三號重型機車沿明德路由北往南往
    沙鹿市區方向直行，行經該處因而發生碰撞，致丙○○人、
    車均倒地，丙○○並受有臉部挫傷及雙下肢擦挫傷等傷害。
    甲○○於肇事後，尚未有偵查權限之公務員發覺前，於警方
    據報前往現場處理時，在場向到場警員承認為肇事人，自首
    而接受裁判。
二、案經丙○○訴由臺灣臺中地方法院檢察署檢察官偵查後聲請
    簡易判決處刑。
    理  由
壹、程序方面：
一、證人即被害人丙○○（下稱證人丙○○）於警詢之證述，有
    證據能力：
（一）按被告以外之人於審判外之陳述，雖不符合同法第一百五
      十九條之一至第一百五十九條之四之規定，但經當事人於
      審判程序同意作為證據，法院審酌該言詞陳述或書面陳述
      作成時之情況，認為適當者，亦得為證據。當事人、代理
      人或辯護人於法院調查證據時，知有第一百五十九條第一
      項不得為證據之情形，而未於言詞辯論終結前聲明異議者
      ，視為有前項之同意，刑事訴訟法第一百五十九條之五亦
      有規定。其立法意旨在於傳聞證據未經當事人之反對詰問
      予以核實，原則上先予排除。惟若當事人已放棄反對詰問
      權，於審判程序中表明同意該等傳聞證據可作為證據；或
      於言詞辯論終結前未聲明異議，基於尊重當事人對傳聞證
      據之處分權，及證據資料愈豐富，愈有助於真實發見之理
      念，且強化言詞辯論主義，使訴訟程序得以順暢進行，上
      開傳聞證據亦均具有證據能力（最高法院九十六年度臺上
      字第五三四○號判決意旨參照）。
（二）經查，本判決所引用證人丙○○於警詢之陳述，雖屬傳聞
      證據，然經本院於審理時予以提示並告以要旨，踐行調查
      程序，並經檢察官、被告甲○○表示「並無」意見，則檢
      察官及被告甲○○均已「知有」同法第一百五十九條第一
      項不得為證據之情形，而未於言詞辯論終結前聲明異議，
      且本院於審理時質之被告甲○○是否聲請傳喚證人丙○○
      到場以保障被告甲○○之詰問權，被告甲○○亦表示無其
      他證據請求調查，此有本院九十七年一月三十日審理筆錄
      在卷可參（參本院卷第一一六頁），依刑事訴訟法第一百
      五十九條之五第二項規定，視為有刑事訴訟法第一百五十
      九條之五第一項之同意。另本院審酌證人丙○○上揭陳述
      ，係出於自由意思為之，且陳述之時點（九十六年一月十
      一日）較接近於事實發生之時點，陳述之內容係其親自見
      聞之事，並無不法取證之情形，且係由員警以「車禍如何
      發生？」之開放性問題為開頭，再由證人丙○○以其見聞
      經驗，依時間先後連續自由陳述，且筆錄末並經證人丙○
      ○閱覽後始為簽名並按捺指印，而觀之證人丙○○之警詢
      筆錄製作之詢問人與記錄人，係由不同員警所擔任，從而
      綜觀證人丙○○於警詢所為之供述，由筆錄製作之外部情
      況觀之，並無誣指、攀附之情形，顯具有可信之情況，而
      認適當，得為證據。
二、證人丙○○於偵查中之證述，有證據能力：
（一）按刑事訴訟法第一百五十九條之一第二項規定：「被告以
      外之人於偵查中向檢察官所為之陳述，除顯有不可信之情
      況者外，得為證據。」依其文義之形式解釋，為被告以外
      之人於偵查中向檢察官所為之陳述，非顯不可信者，得為
      證據。然九十二年二月六日修正公布之刑事訴訟法，為保
      障被告之反對詰問權，已採納英美之傳聞法則，而被告以
      外之人於偵查中向檢察官所為之陳述，其本質屬傳聞證據
      ，依傳聞法則，原無證據能力，係因立法者以刑事訴訟法
      規定檢察官代表國家偵查犯罪、實施公訴，依法有訊問被
      告、證人、鑑定人之權，且實務運作時，偵查中檢察官向
      被告以外之人所取得之陳述，原則上均能遵守法律規定，
      不致違法取供，其可信性極高，為兼顧理論與實務為由，
      而例外設定其具備非顯不可信之要件時，得為證據。至於
      被告以外之人於偵查中向檢察官所為陳述是否具備非顯不
      可信之要件而具有證據能力，法院應就該被告以外之人於
      審判中及在檢察官面前所為陳述之外部附隨之環境或條件
      ，比較判斷之（最高法院九十六年度臺上字第六０六九號
      判決意旨參照）。
（二）經查，本判決下列所引用之證人丙○○於偵查中之陳述，
      雖屬傳聞證據，然係經檢察官先諭知具結之義務及偽證之
      處罰後，由證人丙○○簽署結文後，再由檢察官詢問。且
      觀之筆錄內容，係檢察官以「如何發生車禍？」等問題，
      由證人丙○○依其己身見聞之經驗，依時間順序連續陳述
      ，筆錄末並經證人丙○○閱覽無訛後簽名，故就筆錄製作
      之客觀情況觀之，並無顯有不可信之情況，依刑事訴訟法
      第一百五十九條之一第二項規定及前揭判決意旨之說明，
      自得為證據。
貳、實體方面：
一、上揭犯罪事實，業據被告甲○○於本院審理時坦承不諱，核
    與證人丙○○於警詢、偵查中指訴之情節大致相符，並有道
    路交通事故現場圖、道路交通事故調查報告表(一)(二)、道路交
    通事故談話紀錄表、自首情形紀錄表、現場照片六張、診斷
    證明書等件附卷可稽，足徵被告行經該交岔路口時，確有疏
    未注意對向來車及車前狀況，且未停讓直行車先行，即冒然
    左轉以致肇事等事實。又按按汽車行經無號誌之交岔路口，
    應減速慢行，作隨時停車之準備，及轉彎車應暫停讓直行車
    先行，且汽車行駛時，駕駛人應注意車前狀況，並隨時採取
    必要之安全措施，道路交通安全規則第九十三條第一項第二
    款、第一百零二條第一項第二款、第九十四條第三項分別定
    有明文。查前開肇事路口，為無號誌交岔路口，被告甲○○
    駕車自應注意上述道路交通安全規定，而依當時天候晴、視
    距良好、路面乾燥、無缺陷及障礙物，而無不能注意之情形
    ，竟疏未注意及此，因而肇事致證人丙○○受有傷害，自應
    負過失之責任。另本件交通事故經送臺灣省臺中縣區車輛行
    車事故鑑定委員會鑑定結果，亦認定：被告甲○○駕駛上揭
    汽車行經無號誌交岔路口，未注意車前狀況，且未停讓直行
    車先行，即駛入交岔路口左轉，為肇事主因；證人丙○○駕
    駛上揭重型機車無肇事原因等情，有臺灣省臺中縣區車輛行
    車事故鑑定委員會鑑定意見書一份在卷可考，益證被告駕駛
    之汽車造成本件交通事故，確有過失無疑，且其過失行為與
    被害人之傷害間有相當之因果關係。本件事證明確，被告甲
    ○○犯行已堪認定。
二、新舊法比較：查被告為上開行為後，刑法第二條第一項業於
    九十四年二月二日修正公布，並自九十五年七月一日起施行
    。修正後刑法第二條第一項規定，已將新舊法律適用之「從
    新從輕」原則，改採「從舊從輕」原則，而此規定僅係規範
    行為後法律變更所生新舊法律比較適用之準據法，並非實體
    刑罰法律，自不生行為後法律變更之比較適用之問題，應逕
    行適用新法第二條第一項之規定，為「從舊從輕」之比較。
    再按本次法律變更，比較時應就罪刑有關之共犯、未遂犯、
    想像競合犯、牽連犯、連續犯、結合犯，以及累犯加重、自
    首減輕暨其他法定加減原因（如身分加減）與加減例等一切
    情形，綜其全部罪刑之結果而為比較（最高法院九十五年五
    月二十三日九十五年度第八次刑庭會議決議參照）。茲就本
    件新舊法比較結果說明如下：
（一）自首部分：犯罪及自首均在新法施行前者，新法施行後，
      應依新法第二條第一項之規定，適用最有利於行為人之法
      律，最高法院九十五年五月二十三日九十五年度第八次刑
      庭會議決議可資參照。又刑法第六十二條前段有關自首之
      規定已有修正，修正前之舊法規定為「必減」其刑，修正
      後改為「得減」其刑，此項變動影響行為人之刑罰法律效
      果，係屬新修正刑法第二條第一項之「法律變更」，本件
      被告自首之時間係於新修正刑法生效前之九十五年六月十
      五日，依上揭決議意旨說明，自應為新舊法比較，經比較
      新舊法結果，因修正前舊法規定為「必減」其刑，較有利
      於行為人，即新法之規定對於被告甲○○並無較為有利之
      情形，是依修正後刑法第二條第一項前段之規定，本件應
      適用被告甲○○行為時之法律，即應適用修正前刑法第六
      十二條前段之規定，減輕被告之刑。
（二）被告甲○○行為後，罰金罰鍰提高標準條例第二條業已刪
      除，而刑法第四十一條第一項前段關於易科罰金之折算標
      準已由舊法之銀元一百元、二百元、三百元修正為新臺幣
      一千元、二千元、三千元，因屬科刑規範事項之變更，其
      折算標準為裁判時所應諭知，自有就新舊法規定比較之必
      要，經比較新舊法結果，以被告行為時之舊法較為有利於
      被告，新法並無對被告有較為有利之情形，是依刑法第二
      條第一項前段之規定，本件應適用被告行為時之舊法即依
      修正前刑法第四十一條第一項前段、修正前罰金罰鍰提高
      標準條例第二條、現行法規所定貨幣單位折算新臺幣條例
      第二條之規定，諭知以銀元三百元即新臺幣九百元折算一
      日為易科罰金之折算標準。
（三）被告行為後，刑法第三十三條第五款業於九十四年二月二
      日以華總一義字第０九四０００一四九０一號令修正公布
      ，並自九十五年七月一日起施行；修正後刑法第三十三條
      第五款規定「罰金：新臺幣一千元以上，以百元計算之。
      」，與修正前刑法第三十三條第五款規定「罰金：一元以
      上。」不同。比較新舊法結果，以舊法較有利於行為人，
      新法並無對被告較為有利之情形，故依刑法第二條第一項
      前段規定，本案關於刑法第二百八十四條第一項前段之法
      定刑罰金部分，自應適用行為時之法律即修正前刑法第三
      十三條第五款規定決定其罰金部分之法定刑。
（四）法定刑為罰金之提高標準之新舊法適用：
      按現行刑法第二條第一項明文規定：「行為後法律有變更
      者，適用行為時之法律。但行為後之法律有利於行為人者
      ，適用最有利於行為人之法律。」惟此「法律變更」與法
      律修正之概念有別；所謂法律變更應係指因法律修正而「
      刑罰」有實質之更異而言（如修正後新舊法法定本刑輕重
      變更），始有依上開規定為準據法而比較適用新法或舊法
      之問題。如新舊法處罰之輕重仍然相同，並無有利或不利
      之情形，即無適用上開規定為比較之餘地，自應依一般法
      律適用之原則，適用現行、有效之裁判時法論處…況依刑
      法施行法第一條之一之立法說明，謂該條文第二項係「考
      量新修正之刑法施行後，不再適用『現行法規所定貨幣單
      位折算新臺幣條例』，為使罰金數額趨於一致，避免衍生
      新舊法比較適用問題，以緩和實務適用法律之衝擊之前提
      下，規定第二項如上」等詞，顯見刑法施行法第一條之一
      第二項增訂後，自無再就「現行法規所定貨幣單位折算新
      臺幣條例」、「罰金罰鍰提高標準條例」比較新舊法適用
      之問題（最高法院九十六年度臺上字第四一八五號判決意
      旨參照）。故本件被告甲○○所涉犯之刑法第二百八十四
      條第一項前段之過失傷害罪，揆諸上揭判決意旨，關於罰
      金刑提高標準部分，自應逕行適用刑法施行法第一條之一
      第一項、第二項前段。
二、核被告所為，係犯刑法第二百八十四條第一項前段之過失傷
    害罪。又本件被告於肇事後，有偵查權限之人知悉犯罪人之
    前，在場並向到場處理事故之員警承認為肇事人，並接受裁
    判，有上揭道路交通事故談話紀錄表一份及臺中縣警察局道
    路交通事故肇事人自首情形紀錄表一份在卷可稽，被告係對
    於未發覺之罪自首而接受裁判，應依修正前刑法第六十二條
    前段之規定，減輕被告之刑。原審以被告犯罪事證明確，予
    以論罪科刑，固非無見，惟查：（一）原審法院就本案為九
    十四年二月二日刑法修正後新舊法適用之比較論述，其中關
    於法定刑為罰金之提高標準之新舊法適用部分，認應適用修
    正前罰金罰鍰提高標準條例第一條前段為適用法律之依據。
    然刑法施行法第一條之一第二項增訂後，自無再就「現行法
    規所定貨幣單位折算新臺幣條例」、「罰金罰鍰提高標準條
    例」比較新舊法適用之問題，既有上揭最高法院九十六年度
    臺上字第四一八五號判決意旨可資參照，原判決贅予比較，
    即有未當。（二）又中華民國九十六年罪犯減刑條例業經立
    法院九十六年六月十五日三讀通過，定於九十六年七月十六
    日施行，且被告犯罪時間在中華民國九十六年四月二十四日
    以前，所犯為刑法第二百八十四條第一項前段之罪，應依該
    減刑條例第二條第一項第三款之規定，減其宣告刑二分之一
    ，原審未及審酌同條例規定減其宣告刑，亦有未洽。（三）
    至檢察官上訴認原審量刑過輕乙節，按刑之量定乃法律賦予
    法院自由裁量之事項，倘於科刑時，已斟酌刑法第五十七條
    所列各款事項，未逾越法定刑度，又未明顯違背正義，即難
    謂違法，最高法院九十五年度臺上字第九○九號判決意旨參
    照。原審綜合審酌被告自首及其他一切情狀，量處被告拘役
    五十日，並諭知易科罰金之折算標準，並無失入之處，此乃
    原審審判職權之合法行使，並未逾越法律所規定之範圍，或
    濫用其權限，自不得指為違法，上訴意旨認原判決量刑不當
    ，雖無可採，但原審判決既有如上瑕疵，即屬無可維持，應
    由本院予以撤銷改判。爰審酌被告甲○○與證人丙○○對本
    件車禍之過失程度、被告甲○○所生之危害，證人丙○○於
    附帶民事訴訟起訴狀中請求之金額為新臺幣（下同）四十二
    萬七千零六十元（包括醫療費用四千零六十元、勞動能力損
    失十萬五千元、增加生活上費用一萬八千元及精神慰撫金三
    十萬元）與被告甲○○於本院審理時表明願意以三萬元和解
    ，雙方因和解金額認知差距過大未能達成和解，且被告甲○
    ○犯後坦承犯行，犯後態度堪稱良好等情，量處如主文第二
    項所示之刑，並諭知易科罰金之折算標準。又本件被告犯罪
    之時間，係在九十六年四月二十四日以前，所犯符合中華民
    國九十六年罪犯減刑條例所定之減刑條件，應依該減刑條例
    第二條第一項第三款之規定，減其宣告刑二分之一，並依該
    條例第九條之規定，諭知易科罰金之折算標準。另被告前雖
    無任何前案紀錄，素行良好，有臺灣高等法院被告前案紀錄
    表一份在卷可考、但因尚未與被害人達成和解，不宜宣告緩
    刑，併此敘明。
據上論斷，應依刑事訴訟法第四百五十五條之一第一項、第三項
、第三百六十九條第一項前段、第三百六十四條、第二百九十九
條第一項前段，刑法第二條第一項前段、第二百八十四條第一項
前段、第六十二條前段（修正前）、第四十一條第一項前段（修
正前）、罰金罰鍰提高標準條例第二條（修正前），現行法規所
定貨幣單位折算新臺幣條例第二條，刑法施行法第一條之一第一
項、第二項前段，中華民國九十六年罪犯減刑條例第二條第一項
第三款、第七條、第九條，判決如主文。
本案經檢察官乙○○到庭執行職務。
中    華    民    國    97    年    2     月    20    日
                  交通法庭  審判長法  官  王世華
                                  法  官  丁智慧
                                  法  官  林慶郎
以上正本證明與原本無異。
本件不得上訴。
                                  書記官  廖日晟
中    華    民    國    97    年    2     月    20    日
附錄本判決論罪科刑之法條：
中華民國刑法第284條
（過失傷害罪）
因過失傷害人者，處 6 月以下有期徒刑、拘役或 5 百元以下罰
金，致重傷者，處1年以下有期徒刑、拘役或5百元以下罰金。
從事業務之人，因業務上之過失傷害人者，處 1 年以下有期徒刑
、拘役或1 千元以下罰金，致重傷者，處 3 年以下有期徒刑、
 拘役或2千元以下罰金。


司法院資訊處製作；財團法人民間司法改革基金會備份。
